【裁判字號】    99,上訴,1797
【裁判日期】    991231
【裁判案由】    毒品危害防制條例
【裁判全文】
臺灣高等法院高雄分院刑事判決        99年度上訴字第1797號
上  訴  人  臺灣高雄地方法院檢察署檢察官
被      告      林瑞文
選任辯護人      李淑妃    律師
上列上訴人因被告毒品危害防制條例案件，不服臺灣高雄地方法
院99年度訴字第749 號中華民國99年8 月17日第一審判決（起訴
案號：臺灣高雄地方法院檢察署98年度偵字第22920 號），提起
上訴，本院判決如下：
    主  文
上訴駁回。
    理  由
一、公訴意旨略以：被告林瑞文明知海洛因係毒品危害防制條例
    第2 條第2 項第1 款規定之第一級毒品，不得販賣，竟基於
    販賣第一級毒品之犯意，以其所用0000000000號行動電話門
    號，作為與購毒者聯絡之用，於民國（以下同）98年4 月12
    日11時42分許，接獲許玉燕0000000000行動電話來電，雙方
    約定以新臺幣（下同）1 千元之對價，在高雄市○○區○○
    街60巷巷口，販賣第一級毒品海洛因1 小包予許玉燕，因認
    被告林瑞文涉有違反毒品危害防制條例第4 條第1 項之販賣
    第一級毒品罪嫌。
二、公訴人認被告林瑞文涉有販賣第一級毒品海洛因罪嫌，無非
    係以有許玉燕之證詞，及有上揭門號之監聽譯文及法務部調
    查局98年8 月10日調科壹字第09800418650 號鑑定書1 紙可
    稽等語，為其論據。
三、訊據被告林瑞文固不否認於上揭時地交付價值1 千元之海洛
    因予許玉燕，惟堅決否認有何販賣第一級毒品之犯行，辯稱
    ：我係與許玉燕各出資1 千元，在登山街60巷子裏向綽號「
    阿建」購買海洛因，是各買各的，並非我販賣海洛因給許玉
    燕等語。經查：
（一）關於門號0000000000、0000000000號於98年1 月至4 月間
      分別為被告林瑞文、許玉燕所持用等情，業各經被告、證
      人許玉燕供述在卷（見原審審訴卷第19頁，偵一卷第94頁
      ；偵二卷第44頁、第87頁，警卷第3 頁），又檢察官據以
      提起本件公訴之被告所持用0000000000門號行動電話與許
      玉燕所持有門號0000000000號行動電話於98年4 月12日11
      時35 分12 秒至同日11時36分3 秒之監聽譯文（B 為許玉
      燕、A 為被告林瑞文，見臺灣高雄地方法院檢察署98年度
      偵字第18179 號卷II第20頁）：
      「B ：海產嗎？
        A ：嗯。
        B ：我要一盤大的。
        A ：好啊。
        B ：好的還是壞的。
        A ：好的。
        B ：你換老闆了嗎？
        A ：換了…
        B ：不錯吧。
        A ：不錯啦。
        B ：要不然是一趟而已。
        A ：好啦。
        B ：大盤的，1千喔。
        A ：好啦。
        B ：到了我再打給你。
        A ：好。                                      」
      上揭監聽譯文確係被告林瑞文與許玉燕之對話一情，為被
      告林瑞文所不爭執（見原審審訴卷第32頁），而該監聽譯
      文中所指「大盤」係指1 千元之海洛因一節，亦經證人即
      許玉燕於偵訊時證陳明確（偵一卷第95頁），是由上揭譯
      文可知，許玉燕確實有撥打電話聯繫被告，如係購買毒品
      ，然細繹上揭監聽譯文，許玉燕曾向被告表示「你換老闆
      了嗎？」其意似係向被告質問取得毒品之來源是否已經變
      更？再者，其另言及「要不然是一趟而已」，其意則似表
      示要被告一趟一併取得其所需之毒品，再參以證人許玉燕
      於原審審理時證述：（你除了跟志雄買毒品外還有沒有跟
      別人買？）……。因為我買都是靠朋友介紹的，朋友都幫
      我拿錢去買，朋友都只跟我說賣方的綽號而已，我很少出
      面去買，都是拜託朋友買回來。朋友會跟我拿錢。」等語
      （見原審卷第49頁），足知許玉燕確有委託他人購買毒品
      之情事，是被告林瑞文辯稱：我係與許玉燕各出資1 千元
      ，各買各的海洛因等語，要非無據。
（二）又證人許玉燕固先於警詢、偵訊時證稱：我於98年4 月12
      日在高雄市○○街60巷巷口向被告購買1,000 元之海洛因
      云云（見偵一卷第95頁；警卷第39頁），然其復於偵訊時
      經提示上揭監聽譯文後陳稱：「（「大盤的一千」是何意
      ？）我忘記了……海鮮吧。（是否是向綽號海產之男子購
      買1000元海洛因？）不是。……（有無向綽號「海產」的
      人買過毒品？）沒有。（為何你在警詢時稱你有向「海產
      」買過毒品？那可能忘記了，我現在真的沒印象了。（你
      在警詢時所述是否實在？）我真的不記得了。（你有無向
      「海產」購買毒品？）有。……「大盤的一千」是何意？
      ）1 千元的海洛因。……（4 月12日該次交易之時間、地
      點、金額為何？）應該就是警詢時說的，在高雄鼓山區○
      ○街60巷巷口，在4 月12日11時47分28秒這通電話打完後
      不久與「海產」買1,000 元海洛因。（你在4 月12日打完
      上開電話後有無與「海產」購買毒品？）（哭泣）我真的
      想不起來了。你到底有無跟「海產」買過毒品？）有。…
      …（該通電話打完後，你是否確實有向「海產」購毒？）
      有（後改稱）我想不起來了。……（4 月12日打完電話後
      你是否確實有與「海產」交易毒品？）有。（在哪裡交易
      ？）就在登山街那邊。（那次買了多少錢？）五百元（後
      改口）一千元」等語（見偵二卷第42頁至第45頁），該證
      人許玉燕復於原審審理時陳稱：「（你都跟誰買海洛因？
      ）賣主也在服刑，我忘記他的名字，我們都不講本名。（
      你說那個人是否當庭的被告？）他長怎樣我不記得了，但
      不是在庭的被告。……（被告販賣毒品的事情？）不是在
      庭被告，是另外一個叫志雄的人。我對被告沒印象，怎麼
      會調我出來作證人。……（你是否有跟在庭被告買過毒品
      ？）我不知道。……（你有沒有跟海產買過海產嗎？）我
      知道他的名字叫海產，但不知道他在賣什麼，我沒有印象
      了」等語（見原審卷第47頁至第52頁）；足見證人許玉燕
      就被告是否有於上揭時地販賣1,000 元海洛因一事，證人
      許玉燕之證詞顯然前後不一，再酌以證人許玉燕有精神疾
      病，而有幻想、幻聽、妄想之症狀一節，為證人許玉燕於
      偵訊、原審審理時陳明在卷（見原審卷第47頁，偵四卷第
      44頁庭呈身心障礙手冊，中度精神障礙，閱後發還），則
      證人許玉燕於警詢、偵訊之證詞，是否可信，實非無疑，
      自難逕以證人許玉燕於警詢、偵訊之證詞，為不利於被告
      林瑞文之認定。至法務部調查局98年8 月10日調科壹字第
      09800418650 號鑑定書1 紙，僅能證明許玉燕確有施用毒
      品之事實，與被告林瑞文是否有販賣毒品無法証明有關聯
      ，尚難據為不利被告林瑞文之証明。
    綜上所述，因証人許玉燕有精神疾病，有幻想、幻聽、妄想
    之症狀，為證人許玉燕於偵查、原審審理時陳明在卷（見原
    審卷第47頁，偵四卷第44頁庭呈身心障礙手冊，中度精神障
    礙，閱後發還），其陳述前後不符，差異甚大。又被告林瑞
    文綽號為「海產仔」，前述電話監聽譯文所稱「我要一盤大
    的」，尚難遽認為是向被告林瑞文購買毒品海洛因，又「一
    盤大的」一般亦非海洛因之代號或暗語，此外復查無其他積
    極確切証据証明被告林瑞文有販賣海洛因予許玉燕情事，其
    犯罪即屬不能証明。
四、原審以不能証明被告林瑞文販賣毒品海洛因，依法諭知無罪
    ，核無不合，檢察官上訴指摘原判決不當，為無理由，應予
    駁回。
據上論結，應依刑事訴訟法第368 條，判決如主文。
本案經檢察官許月雲到庭執行職務。
中    華    民    國    99    年    12    月    31    日
                  刑事第八庭    審判長法  官 洪兆隆
                                      法  官 鍾宗霖
                                      法  官 張盛喜
以上正本證明與原本無異。
本判決被告不得上訴。
檢察官如不服本判決應於收受本判決後10日內向本院提出上訴書
狀，其未敘述上訴理由者，並得於提起上訴後10日內向本院補提
理由書狀（均須按他造當事人之人數附繕本）「切勿逕送上級法
院」。
中    華    民    國    99    年    12    月    31    日
                                      書記官 黃一秋

司法院資訊處製作；財團法人民間司法改革基金會備份。
